【裁判字號】    97,上訴,353
【裁判日期】    970229
【裁判案由】    毒品危害防制條例
【裁判全文】
臺灣高等法院刑事判決              97年度上訴字第353號
上  訴  人
即  被  告  甲○○
選任辯護人  黃丁風律師
            黃雅羚律師
            黃敬唐律師
上列上訴人因違反毒品危害防制條例案件，不服台灣基隆地方法
院九十六年度訴字第八一九號，中華民國九十六年十一月十四日
第一審判決（起訴案號：台灣基隆地方法院檢察署九十六年度毒
偵字第一二二九、一二三０、一二八七號），提起上訴，本院判
決如下：
    主      文
原判決關於民國九十六年三月十六日施用第一級及第二級毒品部
分暨所定執行刑部分均撤銷。
甲○○施用第一級毒品，處有期徒刑捌月，減為有期徒刑肆月。
其他上訴駁回。
上揭撤銷改判部分與上訴駁回部分所處之刑，應執行有期徒刑柒
月，扣案之第一級毒品海洛因貳包（驗餘後總淨重點肆捌公克
）、第二級毒品安非他命壹包（毛重貳點伍公克），均併同難以
完全析離之外包裝袋各壹個沒收銷燬之。
    事      實
一、甲○○前因施用毒品案件，經觀察、勒戒後，認無繼續施用
    毒品之傾向，由檢察官於民國九十三年間為不起訴處分確定
    。復於九十五年十月間，因施用第一級及第二級毒品案件，
    經本院判決應執行有期徒刑七月，由最高法院駁回甲○○之
    上訴而確定（於本件不構成累犯）。詎其在上揭案件訴訟進
    行中，仍未戒除毒癮，再基於施用第一級毒品海洛因及第二
    級毒品安非他命之犯意：（一）於九十六年二月一日，在其
    基隆市○○區○○路四十九號之住處，分別施用海洛因及安
    非他命各一次，於翌（四）日，在上址為警執行拘提時，當
    場查獲海洛因二包（總淨重共三點四八公克）及安非他命一
    包（毛重二點五公克）。（二）另於同年三月十六日上午九
    時許，在同處，混合施用第一級毒品海洛因及安非他命一次
    ，於翌（十七）日凌晨０時許，因與周土城、陳林忠共同搭
    乘周土城之ＣＸ—0507號自用小客車，至台北縣萬里鄉○○
    路一七二之五號對面前道路停放，遭埋伏之員警當場在後車
    廂垃圾袋內，扣得非屬甲○○所有之海洛因一包及注射針筒
    二支。前後二次均經警採尿送驗，發現皆呈嗎啡類藥物及安
    非他命類藥物之陽性反應，始悉上情。
二、案經基隆市警察局第一分局報告及台北市政府警察局中山分
    局移送台灣基隆地方法院檢察署檢察官偵查起訴。
        理  由
一、上揭事實，迭據上訴人即被告甲○○於警詢、偵查及歷審中
    均坦承不諱，並有驗出其尿液中，皆呈嗎啡類及安非他命類
    陽性反應之尿液檢體委驗單、尿液檢體對照表各一份及濫用
    藥物檢驗報告二份附卷可稽，且有毒品海洛因二包（總淨重
    共三點四八公克）及安非他命一包（毛重二點五公克）扣案
    ，復有法務部調查局鑑定書及本院被告前案紀錄表等在卷足
    憑，事證明確，被告犯行堪以認定。
二、學理上所稱之集合犯，乃指刑事法上若干犯罪行為態樣，本
    質上具有反覆、延續之行為觀念者，立法時予以特別歸類，
    定為犯罪構成要件之行為要素，是行為人基於概括決意，在
    密切接近之一定時、地持續實行複次行為，而依社會客觀通
    念，認為符合一個反覆、延續性之行為觀念者，始在刑法評
    價上，認為僅應成立一罪。然若一般之健全通念，認為不應
    將之評價為一罪，才符合公平原則者，自不能以集合犯視之
    。尤以行為人既遭查獲，必受公權力介入，主觀上既不能預
    見可獲交保或釋回，則其爾後之行為，即難認與先前遭查獲
    之行為仍係出於同一概括決意，且客觀上，社會亦期待其能
    確實悔悟，不應再犯，自應認其係另行起意。
三、核被告所為，應成立毒品危害防制條例第十條第一項及第二
    項之施用第一級毒品罪與施用第二級毒品罪。其中在九十六
    年三月十六日之施用行為，利用錫箔紙一起混合施用海洛因
    及安非他命，迭據被告在歷審中供明，屬一行為觸犯數罪名
    之想像競合犯，應從一重論以施用第一級毒品罪，並與同年
    二月一日之施用第一級毒品罪暨施用第二級毒品罪，為個別
    起意，而分論併罰。又其持有毒品之低度行為，應為高度之
    施用行為所吸收，不另論罪。再其犯罪時間係在九十六年四
    月二十四日以前，應依中華民國九十六年罪犯減刑條例，予
    以減刑。扣案之第一級毒品海洛因二包（驗餘後合計淨重三
    點四八公克）、第二級毒品安非他命一包（毛重二點五公克
    ）均併同難以析離之外包裝袋各一個，應整體視為查獲之毒
    品，宣告沒收銷燬之。
四、被告於九十六年二月一日施用毒品部分，原審適用毒品危害
    防制條例第十條第一項、第二項、第十八條第一項（原判決
    漏引，卻贅引第二十三條第二項），刑法第十一條前段，中
    華民國九十六年罪犯減刑條例第二條第一項第三款、第七條
    之規定，就施用第一級毒品，處有期徒刑六月，減為有期徒
    刑三月，又施用第二級毒品，處有期徒刑四月，減為有期徒
    刑二月。扣案之第一級毒品海洛因二包（驗餘後合計淨重三
    點四八公克）、第二級毒品安非他命一包（毛重二點五公克
    ）均併同難以完全析離之外包裝袋二只均沒收銷燬之，經核
    於法並無不合，客觀上且無濫權不當之處，應予維持。被告
    就此部分，任憑己意，指摘量刑過重，提起上訴，不能認為
    有理由，應予駁回。
五、原審就被告九十六年三月十六日施用毒品部分，予以論科，
    固非無見。惟原判決以數罪併罰方式處理，尚嫌未洽。被告
    上訴予以指摘，洵非無理由，應由本院就此部分予以撤銷改
    判。爰審酌被告有多次毒品犯罪紀錄，甫遭查獲，釋放後，
    竟復再犯，顯不知悛悔，尤以二種毒品混合施用，犯情實重
    ，應予嚴懲，乃量處如主文第二項所示之刑，及減得之刑，
    並與上訴駁回部分所處之刑，合併定其應執行之刑，均如主
    文所示。至其他扣案之物，因與被告無關，尚乏宣告沒收之
    依據，併此敘明。
六、據上論斷，依刑事訴訟法第三百六十八條、第三百六十九條
    第一項前段、第三百六十四條、第二百九十九條第一項前段
    ，毒品危害防制條例第十條第一項、第二項，刑法第十一條
    前段、第五十五條、第五十一條第五款，中華民國九十六年
    罪犯減刑條例第二條第一項第三款，判決如主文。
中    華    民    國    97    年    2     月    29    日
                   刑事第十九庭 審判長法  官  尤豐彥
                                      法  官  魏新國
                                      法  官  洪昌宏
以上正本證明與原本無異。
施用第一級毒品部分如不服本判決應於收受送達後十日內向本院
提出上訴書狀，其未敘述上訴之理由者並得於提起上訴後十日內
向本院補提理由書（均須按他造當事人之人數附繕本）。
其他不得上訴。
                                      書記官  王韻雅
中    華    民    國    97    年    2     月    29    日
附錄本案論罪科刑法條全文
毒品危害防制條例第十條：
施用第一級毒品者，處六月以上五年以下有期徒刑。
施用第二級毒品者，處三年以下有期徒刑。


司法院資訊處製作；財團法人民間司法改革基金會備份。
